臺灣臺中地方法院刑事判決　　　　　　94年度重訴字第1807號
公　訴　人　臺灣臺中地方法院檢察署
被　　　告　乙○○
指定辯謢人　本院公設辯護人　戊○○
被　　　告　辛○○
　　　　　　　　　　　號四樓(現羈押於臺灣臺中看守所)
選任辯護人　常照倫律師
被　　　告　庚○○
　　　　　　　　　　　號(現羈押於臺灣臺中看守所)
選任辯護人　黃文崇律師
上列被告因擄人勒贖等案件，經檢察官提起公訴（94年度偵字第
7152號），本院判決如下：
    主  文
乙○○、辛○○共同連續意圖勒贖而擄人，乙○○處有期徒刑拾
陸年，辛○○處有期徒刑拾壹年。
庚○○共同意圖勒贖而擄人，處有期徒刑柒年陸月。
扣案之膠帶壹捲、口罩壹個、手套壹副、束帶壹包、藥丸拾肆顆
、錄音機壹台及手機貳支，均沒收。
    事  實
一、乙○○於民國九十二年間犯強盜罪，經臺灣雲林地方法院判
 　 處有期徒刑九年，最高法院於九十四年一月六日上訴駁回確
    定，乙○○亟欲規避九十四年三月二十九日必須入監服刑之
    執行命令，計畫偷渡大陸而急需大筆錢財，遂基於攜帶兇器
    竊盜及意圖勒贖而擄人之概括犯意，連續為下列行為：
（一）於九十四年四月四日凌晨一時許，與真實姓名年籍不詳綽
      號「阿寶」、「阿浩」之成年男子，共同基於意圖勒贖而
      擄人之犯意聯絡，計畫在路上尋找目標，三人駕車行經臺
      中市○○路○段三二三號新竹商業銀行自動櫃員機前，見
      丙○○甫提款出來，乙○○即下車以雙手環抱猛拉丙○○
      之腰部欲令上車，丙○○奮力抵抗而坐於地上，乙○○即
      用手拉丙○○頭上之安全帽，並摀住其嘴巴，再強拉至車
      旁，但丙○○堅不上車，嗣乙○○發現有路人在注視，始
      放手駕車駛離現場，而未得逞。
（二）乙○○另與辛○○、庚○○共同意圖為自己不法之所有，
      基於意圖勒贖而擄人，而以結夥三人以上攜帶兇器竊盜為
      方法及以不正方法由自動付款設備取得他人之物為手段之
      犯意聯絡，乙○○於九十四年四月六日先囑託辛○○及庚○○至臺中市○區○○路七三五號之平順小客車租賃有限
      公司，以辛○○名義向江清標租用七一三八─ＨＳ號自小
      客車後，再於同年月七日晚上十一時二十分許，乙○○、
      辛○○、庚○○結夥三人，在苗栗縣頭份鎮某國小旁，由
      庚○○持客觀上足對人之生命、身體、安全構成威脅，具
      有危險性可供兇器使用之Ｔ型扳手一支下手行竊，乙○○
      、辛○○在旁把風，共同竊取車號不詳之汽車車牌二面，
      再由辛○○及庚○○將所竊得之車牌換裝至所租用之車號
      七一三八─ＨＳ號自小客車上。於同年月八日晚上七時三
      十分許由辛○○駕駛前開車輛搭載乙○○及庚○○至臺中
      市市○○○路七十七號達摩大樓前，尋找落單女子為下手
      對象。嗣見甲○○一人自達摩大樓走出前往停車場取車，
      即趁甲○○開啟車門之際，由庚○○在旁把風，乙○○帶
      上口罩及手套，持沾有氨水之抹布自後方掩住甲○○之口
      鼻，並將甲○○強拉上車，乙○○再以事先準備之膠帶貼
      住甲○○眼睛及以束帶綑綁甲○○之雙手，將甲○○置於
      自己實力支配之下。乙○○在車內發現甲○○攜帶之皮包
      內有皮夾、化妝包、現金約新臺幣（下同）一千元、信用
      卡、提款卡及自小客車鑰匙等物，遂與庚○○一起逼問甲○○所有之彰化銀行中港分行提款卡密碼後，命甲○○喝
      下加入不明成份藥丸之飲料，將甲○○帶往南投縣國姓鄉
      山區庚○○父親所有之工寮內，由乙○○負責看管甲○○
      ，另由辛○○駕駛前開車輛搭載庚○○下山提領甲○○之
      存款。庚○○於同年月八日晚上九時四十一分在臺中縣新
      社鄉○○○路一七三號中興嶺郵局、同日晚上十時四十六
      分在臺中市○○路○段一０七號軍功郵局、同年月九日凌
      晨三時二十四分在臺中市○○路○段三一六號合作金庫銀
      行文心分行、同年月九日凌晨三時五十分及五十一分在臺
      中市○○路○段六六號建華銀行南臺中分行，連續將上開
      彰化銀行提款卡，置入自動櫃員機內，並輸入甲○○告知
      之密碼，以此不正方法，自該自動櫃員機內，領取甲○○
      所有存於該帳戶內之十萬元現金（每次提領二萬元，分五
      次提領，因含跨行提領手續費六元，故於每筆提款明細顯
      示二萬零六元）。辛○○於庚○○提款期間，前往返還前
      開租借之車輛，再至達摩大樓前駕駛甲○○之自小客車，
      並於同年月九日上午六時許搭載庚○○返回南投縣國姓鄉
      山區之工寮，庚○○分別交付其中六萬元、一萬元與乙○○及辛○○，自行拿取剩餘之三萬元。於同年月九日上午
      八時許，乙○○駕駛甲○○之自小客車搭載庚○○至其位
      於臺中市○○路○段二二０之十四號四樓住處，於同年月
      九日晚上八時許，乙○○自行駕駛甲○○之自小客車回到
      南投縣國姓鄉山區之工寮，後因工寮鄰居敲門，乙○○怕
      被發現，即駕駛甲○○之自小客車搭載辛○○及甲○○離
      開，途中庚○○電話告知乙○○，其父母欲至南投縣國姓
      鄉之工寮一事，乙○○遂思釋放河子涵之心而在臺中市○○路與西屯路口讓辛○○先行下車後，駕駛車輛搭載甲○○至臺中市○○路○段某處，讓甲○○一人留於車內，乙○○再自行下車搭乘營業小客車離去。
（三）乙○○及辛○○承繼上開攜帶兇器竊盜及意圖勒贖而擄人
      之概括犯意，於九十四年月十二日由辛○○向江清標租用
      車號七一九六─ＨＷ號之自小客車後，乙○○駕駛前開車
      輛搭載辛○○至臺中市○○區○○街與三和街口，由辛○○持客觀上足對人之生命、身體、安全構成威脅，具有危
      險性可供兇器使用之螺絲起子一支，竊取丁○○所使用（
      該車登記為其夫陳崇華所有）之ＤＹ─五七六二號汽車車
      牌二面，改懸掛於所租用之車號七一九六─ＨＷ號自小客
      車上。於同年月十二日下午六時許，二人駕駛所租用之自
      小客車至達摩大樓尋找下手之對象。於同年月十二日晚上
      九時三十分許，見己○○一人自達摩大樓走出前往停車場
      取車，趁己○○打後車門將皮包放置後座再打開駕駛座車
      門之際，由乙○○持沾有氨水之抹布自後方掩住己○○之
      口鼻，再自己○○後方將己○○強拉進入由辛○○所駕駛
      之前開租用自小客車後座，乙○○將己○○強拉上車後，
      即以膠帶貼住己○○之眼睛，以束帶綑綁己○○之雙手，
      命己○○喝下加入不明成份藥丸之礦泉水，並將己○○帶
      往南投縣國姓鄉庚○○父親所有之上開工寮內。經乙○○
      詢問己○○之財物，己○○告知所有財物遺留於其所駕駛
      之車號０八九六─ＨＳ號自小客車內，遂由辛○○負責看
      管己○○，乙○○駕駛所租用之車輛至達摩大樓停車場欲
      拿取己○○之財物，因乙○○見己○○之自小客車未停放
      於達摩大樓之停車場，且見該處有許多警察而未能取得己○○之財物及車輛。同年月十三日上午辛○○下山返還前
      開租借之車輛，再向友人借得車號Ｊ九─七０七０號自小
      客車上山。乙○○及辛○○因未能取得己○○之財物，故
      計畫由辛○○看管己○○，乙○○開車下山打電話向己○○家屬勒贖，於同年月十三日晚上八時三十一分，乙○○
      在臺中市○○路○段二二０號前（起訴書誤載為臺中市○○路○段三二八號前），以公共電話撥打電話至己○○住
      處與己○○之家人，並向己○○之母親林玉麗勒贖二百萬
      元，於同年月十四日晚上六時五十七分及晚上七時一分，
      乙○○在臺中市北屯區軍和巷八二號前之公共電話與己○○之家屬聯繫，並播放己○○之錄音內容，要求己○○之
      家屬準備贖款。因知悉庚○○之父母於假日會至南投縣國
      姓鄉山區工寮，乙○○及辛○○即將己○○帶往其二人位
      於臺中市○○路○段二四三號二０二室租屋處。於同年月
      十五日下午一時七分，乙○○在臺中市○○○路四八三號
      之公共電話聯繫己○○家屬，要求己○○之家屬於下午二
      時前至臺中市○○○路與復興路口，乙○○於同年月十五
      日下午二時四十七分，在臺中縣豐原市○○路四二八號前
      ，以公共電話與己○○之家屬聯繫，告知己○○之家屬於
      當日下午五時前，將贖金匯入中國建設銀行，帳號為00
      00000000000000000號帳戶內，乙○○
      於同年月十五日下午三時五分，在臺中縣后里鄉○○路一
      七七號前公共電話與己○○之家屬聯繫，再度告知將贖金
      匯入唐榮鳳所有之00000000000000000
      00號銀行帳戶內，若未於當日下午五時前將贖金匯入前
      開帳戶內，即讓己○○身上少一樣東西，然因乙○○所告
      知銀行帳戶無分行名稱，致己○○之家屬無法匯款至前開
      帳戶內。於同年月十六日上午六時十四分許，由乙○○駕
      駛車號Ｊ九─七０七０號自小客車搭載辛○○及己○○至
      臺中市○○路一二一三號前，由己○○以公共電話與其家
      人聯繫，己○○要求其家人儘速交付贖金，於同年月十六
      日上午六時五十分，乙○○在臺中市○○路○段三七七之
      一號前，以公共電話與己○○家屬聯繫，要求家屬將贖金
      匯入桂林分行之帳戶內。於同年月十七日上午九時三十六
      分，乙○○在臺中縣潭子鄉○○路○段四七五號前，以公
      共電話與己○○之家屬聯繫，要求準備更多贖金。於同年
      月十八日上午某時，在臺中市東區某公共電話與己○○家
      屬聯繫，要求己○○家屬至臺中市○○路瑞圓銀樓，以地
      下金融匯款方式，將錢匯至大陸地區之銀行帳戶，乙○○
      於同年月十八日上午八時十五分，在臺中市○區○○路三
      七號前，以公共電話與己○○家屬聯繫時為警當場查獲。
      並於當日上午八時三十分許帶同警員至臺中市○○路○段
      二四三號二０二室，查獲正於該處看管己○○之辛○○，
      並扣得乙○○等人所有供犯罪使用或預備之膠帶一捲、口
      罩一個、手套一副、束帶一包、藥丸十四顆、錄音機一台
      及手機一支等物。於同日上午十時許，在臺中市○○路○
      段三七六之十一號庚○○住處逕行拘提庚○○，並扣得其
      所有供犯罪聯絡用之手機一支。
二、案經臺中市警察局第六局移送臺灣臺中地方法院檢察署檢察
    官偵查起訴。
　　理  由
一、訊據被告乙○○、辛○○、庚○○三人對於上開事實於本院
    準備程序及審理時均坦承不諱，惟被告辛○○就犯罪動機及
    是否要求乙○○釋放被害人部分供稱：綁甲○○的前一天晚
    上，伊向乙○○表示不要參與此案了，但乙○○拿出一把刀
    架在伊脖子上，脅迫伊一定要一起做，伊才會做這個案子；
    做了第一件之後，乙○○問伊要不要做下一件，伊說不要，
    但乙○○一直威脅伊說不做的話大家一起死，伊才會繼續做
    第二件；第一件拿到錢後，伊有表示要放了甲○○，第二件
    乙○○駕車搭載己○○外出聯繫家屬時，伊亦表示要釋放己○○，然遭乙○○拒絕云云。被告庚○○就犯罪動機及是否
    要求乙○○釋放被害人甲○○部分供稱：乙○○找伊說一起
    擄人勒贖，伊拒絕，乙○○表示不然就擄伊，再向伊父親勒
    贖，伊不願家人受累，只好答應一起做；領到甲○○的錢後
    ，伊也有表示要放了她云云。經查：
（一）被害人丙○○部分〔即如事實欄一、（一）〕之事實，業
      經被告乙○○於警詢及本院審理時自白不諱，核與被害人
      丙○○於警詢時（按丙○○之警詢筆錄雖屬被告以外之人
      於審判外之陳述，但被告乙○○於審判程序同意丙○○之
      警詢筆錄作為本案證據，本院審酌該陳述作成之時，係丙○○於九十四年四月十九日自報紙見到偵破綁架己○○之
      歹徒乙○○，始於同年月二十八日出面指認被告乙○○即
      為先前綁架伊之歹徒，核其陳述應認為適當，故依刑事訴
      訟法第一百五十九條之五第一項規定認該部分具有證據能
      力，附此敘明）之指述情節相合，足認被告之自白與事實
      係屬相符，故被告乙○○該部分犯行堪予認定。
（二）被害人甲○○部分〔即如事實欄一、（二），下稱河子涵
      案件〕之事實，迭經被告乙○○、辛○○、庚○○三人於
      警詢、偵查及本院準備程序、審理時均自白不諱，核與被
      害人甲○○於偵查時（按甲○○之偵查筆錄雖屬被告以外
      之人於審判外之陳述，但該部分係甲○○於偵查中具結後
      向檢察官所為之陳述，並無顯有不可信之情況，依刑事訴
      訟法第一百五十九條之一第二項認該部分具有證據能力，
      亦附此說明）之指述情節相符，並經證人江清標於偵查時
      （該部分之證據能力同前說明）證述被告辛○○租車經過
      屬實，且有平順小客車租賃有限公司租車契約、本票、車
      籍作業系統─查詢認可資料、甲○○彰化銀行帳戶交易（
      提領）紀錄、存摺存款交易明細查詢各一份及提款翻拍照
      片四份、被告乙○○、辛○○、庚○○三人指認甲○○之
      照片三份等影本在卷可稽，復有提款監視錄影帶二捲、光
      碟片二片及被告乙○○等人所有供犯罪使用或預備之膠帶
      一捲、口罩一個、手套一副、束帶一包、藥丸十四顆、手
      機二支等物扣案可資佐證，足徵被告乙○○、辛○○、庚○○三人該部分之自白與事實相符，渠三人之犯行堪予認
      定。
（三）被害人己○○部分〔即如事實欄一、（三），下稱己○○
      案件〕之事實，業據被告乙○○、辛○○二人於警詢、偵
      查及本院準備程序、審理時均自白不諱，核與被害人即證
      人己○○於本院審理時證述情節相符，並經證人江清標、
      趙飛龍（己○○之父，說明接到勒贖電話之經過）、張瓊
      月（己○○之補習班同學，說明己○○被擄走之情形）於
      偵查時（前開三人之證據能力亦同前所述）證稱無誤，又
      據證人丁○○（說明ＤＹ─五七六二號車牌失竊之經過）
      、林玉麗（己○○之母，說明經由己○○、張瓊月之日語
      老師轉告己○○被擄走之經過）、趙宜靖（己○○之妹，
      說明歹徒打電話勒贖之情形）於警詢時（按前開三人之警
      詢筆錄雖屬被告以外之人於審判外之陳述，但該部分被告
      乙○○、辛○○二人知有前開情形而未於言詞辯論終結前
      聲明異議，即視為同意作為證據，本院審酌該陳述作成時
      之情況，認為適當，依刑事訴訟法第一百五十九條之五第
      二項規定認該部分具有證據能力，併此敘明）證述無訛，
      且有平順小客車租賃有限公司租車契約、本票、車籍作業
      系統─查詢認可資料、臺中市警察局第六分局指認犯罪嫌
      疑人紀錄表、臺中市警察局刑警隊通訊監察譯文、臺中市
      警察局第六分局偵辦０四一二專案歹徒使用公話管制表等
      影本各一份在卷可稽。另於被害人己○○遭拘禁之臺中市
      ○○路○段二四三號二０二室浴室梳妝台上採集牙刷四支
      送鑑，經比對結果，分別與被告乙○○、辛○○之ＤＮＡ
      ─ＳＴＲ型別相同等情，亦有內政部警政署刑事警察局鑑
      驗書影本一份附卷足憑，復有乙○○、辛○○二人所有供
      犯罪使用或預備之膠帶一捲、口罩一個、手套一副、束帶
      一包、藥丸十四顆、錄音機一台、手機二支等物扣案可資
      佐證，足認被告乙○○、辛○○二人該部分之自白與事實
      相符，渠二人之犯行堪予認定。
（四）至被告辛○○、庚○○上揭所稱犯罪動機部分，查被告乙○○於本院審理時以證人身分具結證稱：犯甲○○案件的
      前一天晚上，辛○○駕車載伊和庚○○到南投國姓鄉工寮
      途中，本來計畫做案，但沒有成功，伊就和辛○○吵架，
      他說不然不要做，伊就拿割尼龍繩的瑞士摺疊刀出來玩，
      並將刀子放在辛○○脖子上，說不做的話大家都很難看，
      不然同歸於盡，後來爭吵結束，辛○○就聽伊的，只有那
      次和辛○○爭吵比較嚴重，後來就是辛○○叫伊放甲○○
      時有發生爭執而已。另伊告訴庚○○要擄人勒贖，庚○○
      沒有立刻答應，伊就一直跟他洗腦，說這樣可以拿到很多
      錢，因為他在工廠工作沒有多少錢，後來就答應一起做案
      ，並提供山上工寮出來，伊並沒有向他說如不參與就要擄
      走他再向他父親要錢。辛○○、庚○○二人一半是伊脅迫
      ，一半是利誘，他們受到動搖才參與犯案等語。又查被告
      辛○○於本院審理時以證人身分具結證稱：庚○○曾告訴
      伊說乙○○表示如果不配合就要綁庚○○，並向庚○○父
      親拿錢等語，係屬聽聞而非親自見聞之證據，且與上開被
      告乙○○所述並未脅迫被告庚○○部分並不相同，即難遽
      信。雖被告辛○○供稱被告乙○○曾拿出一把刀架在其脖
      子上，脅迫一定要一起犯案等情，與被告乙○○上開所述
      相近，惟依被告乙○○所述，此係該二人同謀犯案不成而
      致被告辛○○一時動搖犯意而產生爭執之結果，但後來被
      告辛○○仍為被告乙○○說服而繼續犯案，另被告乙○○
      並未證稱其有威脅被告辛○○繼續做己○○案件之情形。
      況且無論被告辛○○、庚○○二人先前是否受被告乙○○
      脅迫或利誘而犯案，其二人在與被告乙○○共同行竊車牌
      、前往擄人、提領金錢、分配金錢及看守人質等犯罪時刻
      ，均係基於自由意識下之分工行為，尚難認其二人從事該
      等行為時仍受被告乙○○脅迫所致，故縱被告辛○○、庚○○前開所述犯罪動機部分屬實，並不影響本案犯罪之成
      立。
（五）另關於被告辛○○、庚○○二人於共同擄人後是否有表示
      要釋放被害人乙節，查被告乙○○於本院審理時以證人身
      分具結證稱：甲○○案件庚○○提款拿到錢後，伊認為領
      的錢不夠多，所以表示先不要釋放被害人，但辛○○叫伊
      放人，伊就放了，庚○○並沒有說過叫伊放人之事，他都
      是靜靜的；己○○案件辛○○曾說既然沒有向家屬拿到錢
      就放被害人走，伊表示沒拿到錢就不放人，二人就此事有
      發生爭執等語。再查被告辛○○於本院審理時以證人身分
      具結證稱：伊和庚○○領到甲○○的錢上山後，伊和庚○○都有向乙○○表示拿到錢就放人，庚○○下山後伊又說
      了一次等語，與被告乙○○前開證述被告庚○○未曾表示
      要釋放甲○○一情並不相符，是被告庚○○於領款後是否
      有向被告乙○○提及要釋放甲○○一事，即有可疑。復查
      證人己○○於本院審理時到庭證稱：伊記得在被綁過程中
      ，辛○○曾告訴伊沒有拿到贖款也會釋放伊，乙○○好像
      也有說星期一不管有沒有拿到錢都要放伊等語。由上可知
      被告辛○○於獲取甲○○之提款及擄走己○○數日後，確
      均曾表示要釋放該等被害人屬實，惟被告辛○○、庚○○
      意圖勒贖而擄人後，犯罪即屬成立，縱使其等事後有表示
      要釋放被害人，亦僅供量刑之參考，而無解於業已成立之
      犯罪行為，併此敘明。
二、論罪科刑部分：
（一）按擄人勒贖罪，必須被擄人已喪失行動自由而移置於加害
      人實力支配之下，始為既遂，本件被擄人正在掙扎尚未架
      走，其擄人行為不能謂已完成，自應僅負擄人勒贖未遂之
      責（最高法院二十二年上字第一五四０號判例可參）。另
      按預備犯與未遂犯之區別，以已未著手於犯罪之實行為標
      準。所謂著手，係指犯人對於犯罪構成事實開始實行而言
      。擄人勒贖罪，係以意圖勒贖而為擄人行為為構成要件，
      自應以開始實行擄人行為，始得謂之著手（最高法院八十
      七年臺上字第四０五一號判決足參）。如事實欄一、（一
      ）之事實，被告乙○○基於擄人勒贖之犯意，強拉被害人
      丙○○欲令上車，但因丙○○奮力抵抗堅不上車，且被告
      乙○○發現有路人在注視，始放手駕車駛離現場，而未得
      逞。核該部分被告乙○○所為，係犯刑法第三百四十七條
      第三項、第一項擄人勒贖未遂罪。被告乙○○與真實姓名
      年籍不詳綽號「阿寶」、「阿浩」之成年男子，就前開犯
      行具有犯意聯絡及行為分擔，為共同正犯。被告乙○○已
      著手於犯罪行為之實行而不遂，為未遂犯，依刑法第二十
      六條前段規定，予以減輕其刑。公訴人雖未就該部分予以
      起訴或併案，惟該部分與已起訴之擄人勒贖部分，有連續
      犯之裁判上一罪關係，為起訴效力所及，本院自得併予審
      理。
（二）復按按刑法第三百二十一條第一項第三款之攜帶兇器竊盜
      罪，係以行為人攜帶兇器竊盜為其加重條件，此所謂兇器
      ，其種類並無限制，凡客觀上足對人之生命、身體、安全
      構成威脅，具有危險性之兇器均屬之，且祇須行竊時攜帶
      此種具有危險性之兇器為已足，並不以攜帶之初有行兇之
      意圖為必要。螺絲起子為足以殺傷人生命、身體之器械，
      顯為具有危險性之兇器（最高法院七十九年臺上字第五二
      五三號判例參照）。再按刑法第三百二十一條第一項第四
      款所稱結夥三人以上之竊盜罪，係指在場共同實施或在場
      參與分擔，實施犯罪之人有三人以上者而言（最高法院八
      十三年臺上字第五八一五號判決參照）。如事實欄一、（
      二）（三）事實其中行竊車牌部分，被告乙○○等人分別
      以Ｔ型扳手及螺絲起子竊取車牌，自屬攜帶兇器竊盜。又
      甲○○案件行竊車牌時，係被告乙○○、辛○○、庚○○
      結夥三人在場參與該竊盜行為。故核被告該二部分所為，
      分別成立刑法第三百二十一條第一項第三、四款結夥三人
      以上攜帶兇器竊盜罪及刑法第三百二十一條第一項第三款
      攜帶兇器竊盜罪。甲○○案件被告乙○○、辛○○、庚○○三人，己○○案件被告乙○○、辛○○二人，分別具有
      犯意聯絡及行為分擔，各係共同正犯。被告乙○○、辛○○先後二次加重竊盜行為，時間緊接，所犯基本構成要件
      罪名相同，顯係基於概括之犯意為之，為連續犯，依刑法
      第五十六條之規定論以情節較重之結夥三人以上攜帶兇器
      竊盜罪一罪。
（三）又按擄人勒贖罪依日、德刑法固以向被擄人以外之第三人
      勒贖為要件，然我國實務上之見解，認強盜罪及擄人勒贖
      罪，固均以取得財產上不法利益為目的，惟強盜罪，係以
      使用強暴、脅迫等手段，使人交付財物為構成要件，擄人
      勒贖罪，則以意圖勒贖而擄人為構成要件，後者犯罪態樣
      ，係將被害人置於行為人實力支配下，予以脅迫，以便向
      被害人或其關係人勒索財物，因此擄人勒贖罪本質上為妨
      害自由與強盜結合。在形式上則為妨害自由與恐嚇罪結合
      。亦即強盜與擄人勒贖同以意圖為自己或第三人不法所有
      為主觀違法要件，僅其實施手段不同。如有不法得財意思
      而施行強暴、脅迫，擄掠被害人脫離其原在處所，使喪失
      行動自由，而移置於自己實力支配下，藉以向被害人或其
      關係人勒索財物，即構成擄人勒贖罪，本質上為妨害自由
      與強盜結合，犯罪情節較單純強盜為重。換言之，即認區
      分強盜與擄人勒贖罪，係以是否將被害人擄走脫離其原有
      處所，使喪失行動自由，而移置於自己實力支配下，為其
      區別標準。即單純施以強暴、脅迫等手段，使人交付財物
      ，構成強盜罪；如先將被害人擄走置於行為人實力支配下
      ，再予以脅迫，以便向被害人或其關係人勒索財物行為，
      一經實現，犯罪即屬既遂，不以需向被害人以外之人勒索
      財物為必要（最高法院九十二年度臺上字第二九一三號判
      決可資參照）。查甲○○案件雖係直接逼問被害人之提款
      卡密碼而領得錢財後釋放被害人，而未向被害人家屬勒贖
      ，惟依前開說明，被告乙○○、辛○○、庚○○意圖勒贖
      而將被害人擄走置於實力支配下，再予以脅迫逼問提款卡
      密碼而勒索財物之行為，即構成擄人勒贖既遂罪，而不需
      向被害人以外之人勒索財物為必要。故如事實欄一、（二
      ）（三）事實其中擄走被害人甲○○、己○○二人勒索錢
      財部分，均係犯刑法第三百四十七條第一項擄人勒贖罪。
      甲○○案件被告乙○○、辛○○、庚○○三人，己○○案
      件被告乙○○、辛○○二人，分別具有犯意聯絡及行為分
      擔，各為共同正犯。至被告庚○○之選任辯護人認被告庚○○就甲○○案件所為，係犯刑法第三百三十條之加重強
      盜罪，尚有未洽。被告乙○○先後一次擄人勒贖未遂、二
      次擄人勒贖既遂，被告辛○○二次擄人勒贖既遂，均時間
      緊接，所犯基本構成要件罪名相同，顯係分別基於概括之
      犯意為之，為連續犯，各依刑法第五十六條之規定論以情
      節較重之擄人勒贖既遂罪一罪處斷，除法定刑為死刑、無
      期徒刑部分依法不得加重外，其餘部分均加重其刑。被告
      乙○○、辛○○、庚○○三人於取贖後釋放被害人甲○○
      ，各依刑法第三百四十七條第五項後段予以減輕其刑。被
      告乙○○、辛○○之刑，應先加後減之。
（四）末按刑法第三百三十九條之二第一項之以不正方法由自動
      付款設備取得他人之物罪，其所謂「不正方法」，係泛指
      一切不正當之方法而言，並不以施用詐術為限，例如以強
      暴、脅迫、詐欺、竊盜或侵占等方式取得他人之提款卡及
      密碼，再冒充本人由自動提款設備取得他人之物，或以偽
      造他人之提款卡由自動付款設備取得他人之物等等，均屬
      之（最高法院九十四年度臺上字第四０二三號判決足資參
      考）。甲○○案件被告乙○○等三人強押甲○○上車後，
      脅迫告知提款卡密碼，再至自動員機處提款，核被告乙○○、辛○○、庚○○三人該部分所為，均係犯刑法第三百
      三十九條之二第一項以不正方法由自動付款設備取得他人
      之物罪。被告三人就該部分犯行，有犯意聯絡及行為分擔
      ，屬共同正犯。被告三人先後四次（在建華銀行南臺中分
      行接續二次之提款行為，為接續犯）在不同時地之提款行
      為，時間緊接，所犯構成要件相同罪名，顯係基於概括之
      犯意為之，為連續犯，依刑法第五十六條之規定論以一罪
      。被告三人於甲○○案件所犯之結夥三人以上攜帶兇器竊
      盜、擄人勒贖及以不正方法由自動付款設備取得他人之物
      三罪間，被告乙○○、辛○○二人於己○○案件所犯之攜
      帶兇器竊盜及擄人勒贖二罪間，均具有方法結果及手段目
      的之牽連關係，為牽連犯，應各從一重之擄人勒贖罪處斷
      。公訴人雖未就以不正方法由自動付款設備取得他人之物
      罪起訴，惟於起訴事實欄內已有敘及，且該部分與起訴攜
      帶兇器竊盜及擄人勒贖部分具有牽連犯之之裁判上一罪關
      係，為起訴效力所及，本院亦得併予審理。
（五）爰審酌被告乙○○素行不佳，甫因強盜罪判刑確定，竟為
      逃避執行急需錢財而連續三次為擄人勒贖犯行，且其居於
      主導地位，從事擄人、看守人質、向家人勒贖等主要行為
      ，被告辛○○、庚○○二人受被告乙○○利誘而參與行竊
      車牌、提款及看守人質等行為，其三人選定不特定之夜歸
      女子為下手對象，嚴重影響社會治安，造成被害人無法彌
      平之心理陰影，惡性重大，再審酌被告乙○○三次擄人勒
      贖其中一次未遂，一次取贖後釋放被害人，一次尚未取贖
      即為警查獲，被告辛○○、庚○○分別參與二次及一次擄
      人勒贖行為，被告辛○○曾表示要釋放二位被害人，且被
      害人甲○○、己○○事後均表示被擄後被告並未凌虐其等
      身體，及被告三人坦承犯行，態度尚佳等一切情狀，分別
      量處如主文所示之刑示懲。
（六）扣案之膠帶一捲、口罩一個、手套一副、束帶一包、藥丸
      十四顆、錄音機一台及手機二支等物，係被告乙○○、辛○○、庚○○三人所有供犯本案所用或預備之物，業經被
      告三人供明在卷，均依刑法第三十八條第一項第二款規定
      宣告沒收之。
據上論斷，應依刑事訴訟法第二百九十九條第一項前段，刑法第
二十八條、第五十六條、第三百二十一條第一項第三、四款、第
三百四十七條第一項、第三項、第五項後段、第三百三十九條之
二第一項、第五十五條、第二十六條前段、第三十八條第一項第
二款，判決如主文。
中　　華　　民　　國　　94　　年　　9 　　月　　8 　　日
                  刑事第三庭    審判長法  官  張  靜  琪
                                      法  官  郭  妙  俐
                                      法  官  吳  進  發
以上正本證明與原本無異。
如不服本判決，應於收受送達後10日內向本院提出上訴書狀（應
附繕本）。
中　　華　　民　　國　　94　　年　　9 　　月　　8 　　日
　　　　　　　　　　　　　　　　　　　書記官  何  淑  鈴
附錄本案所犯法條全文：
中華民國刑法第三百二十一條
犯竊盜罪而有左列情形之一者，處六月以上、五年以下有期徒刑
：
一　於夜間侵入住宅或有人居住之建築物、船艦或隱匿其內而犯
之者。
二　毀越門扇、牆垣或其他安全設備而犯之者。
三　攜帶兇器而犯之者。
四　結夥三人以上而犯之者。
五　乘火災、水災或其他災害之際而犯之者。
六　在車站或埠頭而犯之者。
前項之未遂犯罰之。
中華民國刑法第三百四十七條
意圖勒贖而擄人者，處死刑、無期徒刑或七年以上有期徒刑。
因而致人於死者，處死刑、無期徒刑或十二年以上有期徒刑；致
重傷者，處死刑、無期徒刑或十年以上有期徒刑。
第一項之未遂犯罰之。
預備犯第一項之罪者，處二年以下有期徒刑。
犯第一項之罪，未經取贖而釋放被害人者，減輕其刑；取贖後而
釋放被害人者，得減輕其刑。
中華民國刑法第三百三十九條之二
意圖為自己或第三人不法之所有，以不正方法由自動付款設備取
得他人之物者，處三年以下有期徒刑、拘役或一萬元以下罰金。
以前項方法得財產上不法之利益或使第三人得之者，亦同。
